臺灣新北地方法院民事判決
110年度簡上字第399號
上  訴  人  耀景有限公司

兼
法定代理人  劉宇鏞  

共      同
訴訟代理人  劉佳旻  
被  上訴人  陳芳如  

訴訟代理人  許恒輔律師
上列當事人間請求損害賠償事件，上訴人對於中華民國110年9月
30日本院板橋簡易庭110年板簡字第344號第一審判決提起上訴，
經本院於民國111年11月16日言詞辯論終結，判決如下：
    主  文
原判決主文第一項關於命上訴人耀景有限公司給付被上訴人逾新
臺幣壹拾貳萬零貳佰陸拾元本息，及該部分假執行之宣告，暨訴
訟費用之裁判均廢棄。
原判決主文第二項關於命上訴人劉宇鏞給付被上訴人逾新臺幣參
萬肆仟柒佰柒拾陸元本息，及該部分假執行之宣告，暨訴訟費用
之裁判均廢棄。
上開廢棄部分，被上訴人在第一審之訴均駁回。
其餘上訴駁回。
第一審、第二審訴訟費用由上訴人耀景有限公司負擔百分之五十
九，由上訴人劉宇鏞負擔百分之十七，餘由被上訴人負擔。
    事實及理由
一、被上訴人起訴主張：緣兩造間前因請求損害賠償事件，經本
    院民事庭以107年度訴字第1036號判決被上訴人應分別給付
    上訴人耀景有限公司（下稱耀景公司）新臺幣（下同）1,59
    0,773元、劉宇鏞（與耀景公司下合稱上訴人，單指其一，
    逕稱姓名）460,000元，及均加計法定遲延利息，並諭知上
    訴人得供擔保後為假執行，被上訴人亦得供反擔保後免為假
    執行（下稱系爭一審判決），上訴人遂供擔保為假執行，而
    被上訴人則反供擔保免為假執行，分別經本院提存所以107
    年度存字第2262、2263號提存書准予提存；後被上訴人不服
    提起上訴後，由臺灣高等法院以108年度上字第125號判決（
    下稱系爭二審判決）廢棄系爭一審判決，而將被上訴人在第
    一審之訴及假執行之聲請均駁回；上訴人不服提起上訴，嗣
    經最高法院以109年度台上字第2321號裁定駁回上訴而確定
    在案。被上訴人旋即依提存法第18條第1項第2款之規定，向
    本院提存所聲請發還前為擔保系爭一審判決免為假執行之擔
    保金，並經本院提存所於民國109年12月21日分別以109年度
    取字第1883號及第1884號取回提存物聲請書准予取回合計2,
    050,773元（計算式：460,000元＋1,590,773元＝2,050,773元
    ）之擔保金(下稱系爭擔保金)。而就耀景公司部分，被上訴
    人提存金額為1,590,773元，提存日期為107年12月18日，准
    予取回日期則為109年12月21日，期間歷經2年3日，按民法
    第205條規定，被上訴人請求2年間之利息為159,077元（計
    算式：1,590,773元×10％≒159,077元，元以下四捨五入，下
    同）。另就劉宇鏞部分，被上訴人提存金額為460,000元，
    提存日期為107年12月18日，准予取回日期則為109年12月21
    日，期間歷經2年3日，按民法第205條規定，被上訴人請求2
    年間之利息為46,000元（計算式：460,000元×10％＝46,000元
    ）。爰依民事訴訟法第395條第2項之規定，請求上訴人賠償
    上揭損害等語，並聲明：㈠耀景公司應給付被上訴人159,077
    元，及自起訴狀送達翌日起至清償日止，按週年利率5％計算
    之利息。㈡劉宇鏞應給付被上訴人46,000元，及自起訴狀送
    達翌日起至清償日止，按週年利率5％計算之利息。
二、上訴人則以：被上訴人所提供之系爭擔保金係本於系爭一審
    判決之宣告，並非上訴人之行為所致，難謂上訴人就損害之
    發生具有故意或過失而應負擔損害賠償責任；又被上訴人於
    107年12月18日為免予假執行所提存之擔保金1,590,773元，
    於109年12月21日取回時，此段期間尚有分別受領利息2,081
    元及601元，足見被上訴人並無利息損失可言，且被上訴人
    於前案提供之系爭擔保金，乃係向其胞姊所借，惟被上訴人
    並未支付其胞姊利息，益徵被上訴人亦未因提供系爭擔保金
    而受有損害；再被上訴人在系爭一審判決之訴訟過程中，遲
    至提起上訴，在二審審理期間始提出新攻擊防禦方法，始致
    系爭一審判決遭廢棄改判，假執行之宣告亦因而確定，是被
    上訴人應負與有過失之責任，自應減輕上訴人之賠償責任；
    又被上訴人請求自起訴狀繕本送達翌日起至清償日止，按週
    年利率5％計算之利息，依民法第207條規定，因被上訴人本
    件所請求者為利息，利息不得滾入原本、再生利息，因而被
    上訴人本件請求利息部分應無理由等語，資為抗辯，並於原
    審聲明：被上訴人之訴駁回。
三、原審判決駁回上訴人之訴，經上訴人不服提起上訴，並聲明
    ：㈠原判決廢棄。㈡被上訴人於第一審之訴駁回。被上訴人則
    答辯聲明：上訴駁回。
四、經查，兩造間前因請求損害賠償事件，經本院民事庭在系爭
    一審判決被上訴人應給付耀景公司1,590,773元、劉宇鏞460
    ,000元，及均加計法定遲延利息，並諭知上訴人得供擔保後
    為假執行，被上訴人亦得供反擔保後免為假執行，上訴人遂
    供擔保為假執行，而被上訴人於107年12月18日為劉宇鏞、
    耀景公司供反擔保免為假執行，經本院提存所各以107年度
    存字第2262、2263號提存書准予提存，後被上訴人不服提起
    上訴後，經臺灣高等法院以系爭二審判決判決廢棄系爭一審
    判決，改判上訴人敗訴，上訴人不服再提起上訴，嗣經最高
    法院以109年度台上字第2321號裁定駁回上訴而確定在案，
    被上訴人遂向本院提存所聲請發還其提存之系爭擔保金，並
    經本院提存所於109年12月21日准予取回系爭擔保金，另被
    上訴人就耀景公司部分提存1,590,773元、劉宇鏞部分提存4
    60,000元，臺灣銀行給付其利息各為2,081元、601元，並應
    扣除匯款手續費40元，被上訴人實際領得之系爭擔保金及利
    息合計為2,053,415元（計算式：2,050,773元+2,081元+601
    元-40元=2,053,415元）等情，有上揭案號民事判決、裁定
    、本院提存所107年度存字第2125、2262號提存書、109年度
    取字第1883、1884號取回提存物聲請書、臺灣銀行板橋分行
    111年3月23日板橋庫密字第11150011581號函暨所附國庫存
    款收款書、法院提存金領息憑條、匯款申請書影本等件為證
    （見原審卷第21至44頁、第51至66頁、第67至69頁、第45頁
    、第47頁、第71頁、第73頁，本院卷第121至139頁），復經
    原審調閱相關提存案卷核閱無訛，且為兩造所不爭執，是此
    部分之事實，自堪信為真實。
五、被上訴人主張其因系爭一審判決業經廢棄改判而確定，其自
    得依民事訴訟法第395條第2項之規定，請求上訴人賠償被上
    訴人因免為假執行而提供系爭擔保金期間所受之利息損害一
    節，為上訴人所否認，並以前詞置辯。是本件爭點厥為：㈠
    被上訴人依民事訴訟法第395條第2項之規定請求上訴人賠償
    ，有無理由？㈡被上訴人所得向上訴人請求損害賠償之數額
    為若干？茲分述如下：
　㈠被上訴人依民事訴訟法第395條第2項之規定請求上訴人賠償
    ，有無理由？
　⒈按假執行之宣告，因就本案判決或該宣告有廢棄或變更之判
    決，自該判決宣示時起，於其廢棄或變更之範圍內，失其效
    力；法院廢棄或變更宣告假執行之本案判決者，應依被告之
    聲明，將其因假執行或因免假執行所為給付及所受損害，於
    判決內命原告返還及賠償，被告未聲明者，應告以得為聲明
    ，民事訴訟法第395條第1項、第2項定有明文。又被上訴人
    依宣告假執行之判決聲請執行法院查封拍賣上訴人之房、地
    產；嗣該宣告假執行之本案判決經廢棄或變更，固難謂被上
    訴人依宣告假執行之判決所為強制執行，係不法侵權行為，
    惟查實施假執行之結果，上訴人所有房地產業已移轉為第三
    人所有，既如前述，不問被上訴人有無故意或過失，仍有民
    事訴訟法第395條第2項規定之適用，上訴人未於該本案上訴
    審中依前開法條所定簡易程序請求救濟，仍非不得另行提起
    本件訴訟請求返還或賠償；民事訴訟法第395條第2項規定法
    院廢棄或變更假執行之本案判決者，被告因免假執行所受損
    害，得請求原告賠償。此為法律所定損害賠償之債發生之原
    因。上訴人請求返還擔保金固以民事訴訟法第104條第1項第
    1款規定為依據，因其提供之擔保金為金錢，請求返還擔保
    金，即與因回復原狀而應給付金錢之情形無異，自應類推適
    用民法第213條第2項規定，上訴人即非不得請求被上訴人依
    民法第203條規定按週年利率百分之5計付利息而為賠償（最
    高法院72年度台上字第2640號、82年度台上字第357號判決
    意旨可資參照）。
　⒉經查，系爭一審判決前命被上訴人應給付耀景公司1,590,773
    元、劉宇鏞460,000元，及均加計法定遲延利息，並准耀景
    公司、劉宇鏞各以1,590,773元、460,000元供擔保後，得免
    為假執行，後系爭一審判決經系爭二審判決廢棄，並同時廢
    棄命為假執行之宣告，後上訴人雖聲明不服提起上訴，再經
    最高法院以109年度台上字第2321號裁定上訴駁回而確定在
    案，均如前述，是系爭一審判決所宣告假執行既經系爭二審
    判決廢棄，該案被告即被上訴人就其因免假執行所為給付及
    所受損害，自得依民事訴訟法第395條第2項之規定請求上訴
    人返還及賠償之，且此為法律所定損害賠償之債權債務關係
    ，不問有無故意或過失，仍應有民事訴訟法第395條第2項規
    定之適用，上訴人辯稱其就損害發生並無故意、過失可言云
    云，顯非可採。
　⒊其次，被上訴人既為供擔保以免為假執行，其因免假執行所
    受損害，得請求該案原告即上訴人賠償，此為法律所定損害
    賠償之債發生之原因，而所提供系爭擔保金為金錢，被上訴
    人所受損害即係因提存系爭擔保金所致無法利用該金錢之情
    形，而可請求上訴人填補之，且被上訴人請求返還擔保金，
    與因回復原狀而應給付金錢之情形無異，自應類推適用民法
    第213條第2項規定，被上訴人得就損害發生即提存時起，依
    民法第203條規定按週年利率5％計付利息而請求上訴人為賠
    償。至上訴人辯稱系爭擔保金係被上訴人向其胞姊所借，被
    上訴人並未支付其胞姊利息，故未因而受有損害云云，惟查
    被上訴人如有因系爭擔保金之提存而受有額外之損害，自亦
    得依照上開規定向上訴人請求賠償，此與被上訴人是否得就
    提存系爭擔保金致無法利用該金錢之損害為請求，要屬二事
    ，是上訴人此部分所辯，洵無足採。又上訴人另辯稱被上訴
    人在系爭擔保金提存期間，尚有就其提存分別受領利息2,08
    1元、601元，是被上訴人並無利息損失可言云云，惟依民法
    第233條第1項前段、第203條等規定，法定遲延利息之本質
    屬法定損害賠償，應得據為不能使用金錢所生損害之賠償標
    準，此與提存金應給付利息，以實收之利息照付，並非完全
    相同，況被上訴人於系爭擔保金提存期間所受領之提存利息
    僅分別為2,081元、601元，與按週年利率5％計算之損害額15
    9,077元及46,000元相較，兩者顯有差額，且差距非少，則
    被上訴人所受領之利息尚不足以填補系爭擔保金因提存所生
    不能使用之損害，被上訴人仍因而受有損害，上訴人此部分
    所辯，同屬無據，尚無從為有利於其之認定。
　㈡被上訴人所得向上訴人請求損害賠償之數額為若干？
　⒈按假執行之宣告，因就本案判決或該宣告有廢棄或變更之判
    決，自該判決宣示時起，於其廢棄或變更之範圍內，失其效
    力，民事訴訟法第395條第1項定有明文。又依同法第458條
    規定，對第二審法院關於假執行之裁判，不得聲明不服。故
    第一審法院宣告假執行之本案判決經第二審法院廢棄或變更
    者，縱該第二審判決嗣後經第三審法院判決廢棄，發回更審
    ，其已失效之第一審假執行之裁判，亦無從回復其效力；假
    執行之宣告，因就本案判決或該宣告有廢棄或變更之判決，
    自該判決宣示時起，於其廢棄或變更之範圍內失其效力；又
    對第二審法院關於假執行之裁判，不得聲明不服，民事訴訟
    法第395條第1項、第458條分別定有明文。因此第二審法院
    廢棄或變更第一審本案判決或其假執行之宣告者，該第一審
    判決所為假執行之宣告，自第二審判決宣示時起，在廢棄或
    變更之範圍內失其效力，且不許當事人依上訴或抗告程序聲
    明不服，亦不得隨同本案上訴並受第三審法院之審判，即告
    確定。該第二審法院之判決，縱經第三審法院廢棄發回或發
    交更審，仍不能使已失效之假執行宣告，回復其執行力（最
    高法院69年度台抗字第3號、88年度台抗字第289號裁定意旨
    可資參照）。次按民事訴訟法第395條第2項規定，為法律所
    定損害賠償之債發生之原因，被告請求返還免假執行之擔保
    金，與請求給付金錢以回復原狀之情形無異，自應類推適用
    民法第213條第2項規定，即非不得請求原告自損害發生即提
    存時起，加給依民法第203條規定，按週年利率百分之5計算
    之利息。此項利息，與提存法第12條第1項所規定，提存金
    應給付利息，以實收之利息照付，並非完全相同，倘後者之
    利息低於前者之利息，尚非不得請求賠償其差額（最高法院
    102年度台上字第1312號判決意旨參照）。
　⒉經查，系爭一審判決所為之假執行宣告，自系爭二審判決宣
    示即109年5月29日時起，失其效力，又被上訴人係於109年6
    月10日收受系爭二審判決，此有被上訴人提出之系爭二審判
    決判決書上之收文章1枚可證（見原審卷第51頁），是被上
    訴人自該時起，即得聲請取回系爭擔保金，其遲至109年12
    月2日始聲請取回，則就109年6月11日起至109年12月1日止
    之期間，自不得計入被上訴人之損害範圍。另被上訴人於10
    9年12月2日聲請返還系爭反擔保金，並於109年12月21日取
    回，此19日應屬原法院辦理行政流程之期間，仍應計入被上
    訴人之損害範圍。是被上訴人因提存系爭擔保金所受利息損
    害期間應自其107年12月18日提存系爭擔保金時起，至109年
    6月10日收受系爭二審判決書之日止，又109年為閏年，故前
    開期間合計540日，復加計法院提存所辦理相關行政流程之1
    9日後，合計559日，是被上訴人因為耀景公司、劉宇鏞提存
    系爭擔保金所受法定遲延利息損害金額應各為121,814元（
    計算式：1,590,773元×5％×559日÷365日≒121,814元）及35,2
    25元（計算式：460,000元×5％×559日÷365日≒35,225元）。
    又被上訴人於107年12月18日為劉宇鏞、耀景公司供反擔保
    免為假執行，先後經本院提存所以107年度存字第2262、226
    3號提存書准予提存，後被上訴人向本院提存所聲請發還其
    提存之系爭擔保金，並經本院提存所於109年12月21日准予
    取回系爭擔保金，此段期間合計734日等事，均如前述，而
    上揭期間臺灣銀行給付被上訴人利息分別為2,081元、601元
    ，並扣除匯款手續費40元，有臺灣銀行板橋分行111年3月23
    日板橋庫密字第11150011581號函暨所附國庫存款收款書、
    法院提存金領息憑條、匯款申請書影本1份在卷可稽（見本
    院卷第121至139頁），亦如前述，是被上訴人於系爭擔保金
    提存金之期間仍有受領提存利息，揆諸前揭說明，此部分應
    予扣除，被上訴人僅得請求差額，否則被上訴人就同一損害
    將受有雙重得利，被上訴人所得請求耀景公司、劉宇鏞賠償
    之利息損害金額應各為120,229元（計算式：121,814元－2,0
    81元×559日/734日≒120,229元）、34,767元（計算式：35,2
    25元－601元×559日/734日≒34,767元）。再臺灣銀行所收取
    之匯款手續費，則係因上訴人供擔保為假執行後，被上訴人
    為供反擔保免為假執行而提存系爭擔保金，致系爭擔保金所
    生提存利息須以匯款給付被上訴人，而生匯款手續費40元，
    則此部分應屬被上訴人因提存系爭擔保金所受之損害，並應
    由上訴人按損害賠償金額比例分擔之，是被上訴人此部分得
    請求耀景公司賠償31元〔計算式：40元×120,229元/（120,22
    9元＋34,767元）≒31元〕、劉宇鏞賠償9元〔計算式：40元×34,
    767元/（120,229元＋34,767元）≒9元〕。從而，本件被上訴
    人得向耀景公司、劉宇鏞請求之賠償金額，應分別為120,26
    0元（計算式：120,229元＋31元＝120,260元）、34,776元（
    計算式：34,767元+9元＝34,776元）。綜上，被上訴人依民
    事訴訟法第395條第2項規定，向耀景公司請求120,260元，
    及向劉宇鏞請求34,776元，均屬有據，應予准許；至逾上開
    範圍之請求，則於法無據，不應准許。
　⒊至上訴人另辯稱係因被上訴人遲至二審審理時提出新攻擊防
    禦方法，致使系爭一審判決經系爭二審判決廢棄，故被上訴
    人與有過失云云。惟查，被上訴人於系爭二審判決之訴訟過
    程中提出攻擊防禦方法，係為維護其自身訴訟權益，該攻擊
    防禦方法既經二審法院採納，即難認有何逾時提出攻擊防禦
    方法可言，上訴人執此逕稱被上訴人就損害之發生與有過失
    ，而辯稱本件應減輕上訴人之損害賠償責任云云，不足採信
    ，附此敘明。
　⒋末按給付無確定期限者，債務人於債權人得請求給付時，經
    其催告而未為給付，自受催告時起，負遲延責任。其經債權
    人起訴而送達訴狀，與催告有同一之效力；遲延之債務，以
    支付金錢為標的者，債權人得請求依法定利率計算之遲延利
    息；應付利息之債務，其利率未經約定，亦無法律可據者，
    週年利率為5％，此觀民法第229條第2項、第233條第1項、第
    203條規定甚明。查民事訴訟法第395條第2項所規定之損害
    賠償請求權，其給付無確定期限，而被上訴人所提民事起訴
    狀繕本係於110年1月28日送達上訴人，有本院送達證書可稽
    （見原審卷第97至99頁），被上訴人自得請求上訴人給付自
    該起訴狀送達翌日之110年1月29日起至清償日止，均按週年
    利率5％計算之利息。上訴人雖抗辯：依民法第233條第2項規
    定，被上訴人請求利息損害，不得再加計遲延利息云云，然
    查本件給付係以利息核算之損害賠償債務，並非利息之債，
    自得請求遲延利息，上訴人所辯殊無可取。
六、綜上所述，被上訴人依民事訴訟法第395條第2項規定，請求
    耀景公司給付被上訴人120,260元、請求劉宇鏞給付被上訴
    人34,776元，及均自110年1月29日起至清償日止，按週年利
    率5％計算之利息，洵屬正當，應予准許。逾此範圍之請求，
    則屬無據，不應准許。原審就超過上開應准許部分，為上訴
    人敗訴之判決，並為假執行之宣告，容有未洽。上訴意旨指
    摘原判決此部分不當，求予廢棄改判，為有理由，爰由本院
    廢棄改判如主文第1、2項所示。至於上開應准許部分，原審
    為上訴人敗訴之判決，並為假執行之宣告，核無不合。上訴
    人指摘原判決此部分不當，求予廢棄改判，為無理由，應駁
    回其上訴。
七、本件事證已臻明確，兩造其餘攻擊防禦方法及舉證，核與本
    件判決結果並無影響，爰不逐一論述，附此敘明。
八、據上論結，本件上訴為一部有理由，一部無理由，依民事訴
    訟法第436條之1第3項、第450條、第449條第1項、第79條，
    判決如主文。
中　　華　　民　　國　　111 　年　　12　　月　　14　　日
                  民事第五庭審判長法　官　高文淵
　　　　　　　　　
                                  法　官　連士綱
　　　　　　　　　　　　　　　　　　　
                                  法　官　黃乃瑩
以上正本證明與原本無異。
本判決不得上訴。　　　　　　　　　　　　　　　　　　　
中　　華　　民　　國　　111 　年　　12　　月　　14　　日
                                  書記官　許宸和